臺灣臺中地方法院刑事判決　　　　　　　　　　　　　九十一年度易字第九三號
　　公　訴　人　臺灣臺中地方法院檢察署檢察官
　　被　　　告　乙○○
　　　　　　　　甲○○
右列被告因偽造文書案件，經檢察官提起公訴（九十年度偵字第一五七九三號），本
院判決如左：
    主  文
乙○○、甲○○共同變造國民身分證，足以生損害於公眾及他人，乙○○，累犯，處
有期徒刑肆月，甲○○處拘役伍拾玖日，以上如易科罰金，均以參佰元折算壹日。扣
案變造之彭志翔國民身分證上所換貼之「甲○○」照片壹張沒收。
    事  實
一、乙○○前曾有多次違反肅清煙毒條例、麻醉藥品管理條例、藥事法、毒品危害防
    制條例及妨害自由等犯行，其中於民國八十九年間因妨害自由案件，經本院判處
    有期徒刑六月確定，於九十年四月三日易科罰金執行完畢，甲○○則有違反毒品
    危害防制條例之犯行（不構成累犯）。詎乙○○、甲○○仍均不知悔改，乙○○
    於九十年八月二十一日透過報紙廣告知悉可以變造國民身分證，代價新台幣（下
    同）五千元，當日即向甲○○索取照片二幀，二人遂與刊登報紙之不詳姓名成年
    人士基於共同變造國民身分證之犯意聯絡，在台中縣市不詳地點，將甲○○照片
    二幀交予該刊登報紙之不詳姓名者，由該不詳姓名者於彭志翔之國民身分證貼上
    甲○○照片予以變造，並交予乙○○、甲○○，足以生損害於彭志翔及戶政機關
    對國民身分證資料管理之正確性。嗣於九十年八月二十九日凌晨一時二十分許，
    在台中市○○路六十四之七號前，甲○○因持有二支注射毒品針筒為警查獲，同
    日凌晨一時五十分許，甲○○帶同警方前往台中市○○區○○路一段一四九號三
    樓其與乙○○共同住處查獲乙○○，並當場起獲前開變造「彭志翔」國民身分證
    一紙。
二、案經台中市警察局移送臺灣臺中地方法院檢察署檢察官偵查起訴。
    理  由
一、訊據被告乙○○、甲○○均矢口否認有何變造國民身分證犯行，被告乙○○辯稱
    ：在九十年八月二十八日伊前往台北前，甲○○向伊借用五千元，當晚伊返回台
    中後，甲○○就拿卷附已貼好甲○○照片之彭志翔國民身分證給伊看，意思是向
    伊炫耀如果甲○○遭通緝時，可以使用該變造國民身分證，五千元是甲○○要給
    對方變造費用，伊事前並未叫甲○○去變造，在檢察官偵訊時承認是希望被交保
    才坦承，且被告甲○○業已承認，伊也承認云云；被告甲○○辯稱：被告乙○○
    是將國民身分證變造好後，才拿給伊，先前乙○○有以要辦理護照為由，向伊索
    取照片，伊沒有辦過，基於好奇心才交給他照片，拍照的錢也是乙○○給伊的，
    但伊並沒有以該變造國民身分證申請行動電話，只有購買易付卡，後又辯稱：伊
    根本連易付卡都沒有買云云。惟查，右開事實，業據被告甲○○於警訊時供稱：
    「九十年八月二十一日乙○○在台中市○○區○○路一段一四九號三樓，拿二百
    元台幣給我叫我去照二吋照片回來給他，說要作假身分證，當天（八月二十一日
    ）下午十八、十九時許左右，乙○○就拿了貼有我相片的彭志翔（誤繕為丙○○
    ）身分證給我，並叫我去遠傳電信申請行動電話門號回來給他用，我於九十年八
    月二十八日下午十六時許，持彭志翔（誤繕為丙○○）身分證在台中市○○路與
    五權路口的通信行申辦一支行動電話門號，幾號我不知道，門號是乙○○的」等
    語，於檢察官偵訊時供述：「卷附身分證是甲○○的，照片是甲○○的，其他資
    料是彭志翔的，該身分證是乙○○交給我的，他是希望我拿該身分證去辦門號，
    在九十年八月二十七日我有拿該身分證去辦遠傳的門號，我辦好後就交給乙○○
    ，號碼我沒有記下來」等詞，被告乙○○於檢察官偵訊時供陳：「（卷附身分證
    是你交給甲○○？）有，是我花五千元照報紙的廣告買的，拿甲○○的相片去變
    造的」、「我是看報紙小廣告才去與他們接洽變造該身分證」等情，且被告二人
    對於警察局移送其等涉嫌偽造文書罪嫌並沒有意見，有各該訊問筆錄在卷可按，
    被告二人於警偵訊時業均已坦承犯行，被告乙○○雖辯稱因為被告甲○○供述在
    先，且希望交保，故予承認，惟被告甲○○並未供出看報紙廣告才去變造身分證
    ，及變造國民身分證代價為五千元之語，乃被告乙○○自行供出，且被告乙○○
    希望交保故予承認，亦屬其承認動機，然其於檢察官偵訊時自白犯行係出於自由
    意識一節則無疑義，且依其於本院審理時所辯，九十年八月二十八日伊前往台北
    前，被告甲○○曾向伊索討五千元，當晚被告甲○○就炫耀扣案國民身分證給伊
    看，被告甲○○才說五千元就是要拿去變造之費用，惟五千元並非如數十元零錢
    等小數目，被告二人縱使同住一處，亦非親兄弟，且被告二人曾供出之前曾有誤
    會，則被告乙○○豈有可能在未明瞭被告甲○○索款何用時，率予借貸五千元與
    被告甲○○使用，顯有違常情而不足採信；至被告甲○○雖辯稱：等到被告乙○
    ○拿扣案變造國民身分證給伊後，伊才知道，之前照相，以為是要辦理護照使用
    一情，然被告甲○○並無出國計畫，既此，何需辦理護照使用，而被告甲○○竟
    於被告乙○○要求拍照，以便辦理護照時未曾質疑，僅基於好奇心態同意辦理，
    顯與常情有悖，實不足採。此外，復有扣案貼有被告甲○○相片之變造彭志翔國
    民身分證一紙在卷可稽，本件事證業臻明確，被告等人犯行至堪認定。
二、核被告二人所為，係犯刑法二百十二條變造國民身分證特種文書罪。公訴人雖認
    被告甲○○另於九十年八月二十八日十六時許，持上開經變造之「彭志翔」國民
    身分證向位於台中市○○路與五權路口之某通信行申請一支號碼不詳行動電話供
    乙○○使用（乙○○尚未使用），而涉犯行使變造國民身分證罪嫌，惟此部分犯
    行業經被告甲○○於本院審理時予以否認，先辯稱只購買易付卡使用，後辯稱根
    本並未購買易付卡或申辦行動電話等詞，然不論被告甲○○先後辯詞是否屬實，
    公訴人並未舉證證明被告甲○○向何通信行購買行動電話，及以彭志翔名義填載
    何種文書，出示扣案變造國民身分證等節，自難認定被告甲○○有與被告乙○○
    共同行使變造該特種文書行為，本應依法為無罪判決之諭知，然本罪縱使成立，
    亦與前開已成罪罪名具有實質上一罪關係，是不另為無罪之諭知。被告二人與該
    刊登報紙之不詳姓名成年人士（被告二人於本院審理時均推諉刑責，而未能供出
    刊報者之實際年齡，茲以該刊登報紙者已成年對被告二人較為有利）有犯意聯絡
    與行為分擔，為共同正犯。又查，被告乙○○前曾於八十九年間因妨害自由案件
    ，經本院判處有期徒刑六月確定，於九十年四月三日易科罰金執行完畢，有臺灣
    臺中地方法院檢察署刑案資料查註紀錄表及台灣高等法院被告全國前案紀錄表各
    一紙在卷可徵，其於五年內再犯本件有期徒刑以上之罪，為累犯，依刑法第四十
    七條規定加重其刑。爰審酌被告二人素行、犯罪動機、手段、方法、所生危害等
    一切情狀，分別量處如主文所示之刑，並均諭知易科罰金之折算標準。扣案變造
    之「彭志翔」國民身分證上甲○○之照片一張，為被告甲○○所有，且供被告二
    人犯罪所用之物，依刑法第三十八第一項第二款規定宣告沒收。
據上論斷，應依刑事訴訟法第二百九十九條第一項前段，刑法第二十八條、第二百十
二條、第四十七條、第四十一條第一項前段、第三十八條第一項第二款，罰金罰鍰提
高標準條例第一條前段、第二條，判決如主文。
中      華      民      國      九十一      年    六    月      十八    日
                                        法  官    賴  妙  雲
右正本證明與原本無異。
如不服本判決，應於送達後十日內向本院提出上訴狀 （須附繕本） ，上訴於台灣高等
法院台中分院。
                                        書記官
中      華      民      國      九十一      年    六    月      十八    日
附錄論罪科刑法條
刑法第二百十二條
    偽造、變造護照、旅券、免許證、特許證及關於品行、能力服務或其他相類之證
    書、介紹書，足以生損害於公眾或他人者，處一年以下有期徒刑、拘役或三百元
    以下罰金。
